【裁判字號】    96,訴,1168
【裁判日期】    971113
【裁判案由】    違反槍砲彈藥刀械管制條例
【裁判全文】
臺灣彰化地方法院刑事判決              96年度訴字第1168號
公  訴  人  臺灣彰化地方法院檢察署檢察官
被      告  丁○○
選任辯護人  吳天富  律師
被      告  甲○○
選任辯護人  陳呈雲  律師
被      告  戊○○
選任辯護人  徐承蔭  律師
上列被告因違反槍砲彈藥刀械管制條例案件，經檢察官提起公訴
（96年度偵字第4551、5759號），本院判決如下：
    主  文
丁○○未經許可，持有空氣槍，處有期徒刑年貳月，併科罰金
新臺幣壹萬元，罰金如易服勞役，以新臺幣壹仟元折算壹日；扣
案如附表一所示之物沒收。
甲○○未經許可，持有空氣槍，處有期徒刑貳年，併科罰金新臺
幣拾萬元，罰金如易服勞役，以新臺幣壹仟元折算壹日，緩刑伍
年，緩刑期內付保護管束，並向公庫支付新臺幣貳拾伍萬元；扣
案如附表二所示之物沒收。被訴未經許可販賣空氣槍部分，無罪
。
戊○○無罪。
    事  實
一丁○○於民國96年3月8日在彰化縣彰化市○○路○段65號甲○○經營之三角洲生存遊戲專賣彰化分店（下稱三角洲專賣店）
  內，以新臺幣（下同）13,200元之代價，向自稱「張富安」之
  成年男性店員（已離職，真實姓名年籍不詳）購買附表1編號
  1所示鋼珠1罐、二氧化碳高壓鋼瓶若干（已用盡丟棄，下稱鋼
  瓶）及不具有殺傷力之「C-2000 HI-POWER」型玩具槍1把，並
  當場以該槍試射店內鐵桶。因丁○○希望加強射擊力道，以便
  驅趕動物（丁○○就射擊力道之強度及加強方式均未具體指示
  ，尚難認有製造足具殺傷力槍砲之犯意），「張富安」乃於店
  主甲○○毫無所悉之情形下，代為更換推彈器、導氣管，而改
  裝成附表1編號2所示可發射鋼珠具有殺傷力之空氣槍後，於96
  年3月9日交還丁○○。丁○○於取回當日，即在彰化縣彰化市
  ○○路49巷6號住處以該槍試射，造成貫穿鐵質垃圾桶之結果
  ，顯足以穿透人體皮肉層，其明知該槍已成為具有殺傷力之空
  氣槍，竟未經許可，予以持有，其間復於96年4月8日向「張富
  安」購買包含附表1編號3所示之鋼瓶10瓶，俾供該槍射擊動力
  （其中1瓶於後述查獲前亦已用盡丟棄）。嗣因丁○○於96年4
  月23日下午2時許，駕駛其所有車牌號碼MV-5196號小客車抵達
  彰化縣花壇鄉○○路957巷80號前，持該槍射擊鳥類，經路口
  監視器拍下，乃為警據報依車籍資料所示車主姓名，於96年4
  月29日晚上11時許，前往丁○○住處予以查獲，並在停放住處
  前之上開小客車內扣得附表1所示之物。
二甲○○除經營三角洲專賣店外，亦為中華民國實用射擊協會成
  員，並受內政部警政署保安警察第四總隊之聘，於96年間擔任
  常年訓練專精射擊講習助教，熟習槍枝構造、性能。其於96年
  2月間某日，向前來三角洲專賣店之成年男子「通米」（真實
  姓名年籍不詳）購得附表2所示之空氣槍9把，並取出其中1把
  試射，發見射擊力道顯逾其平日所販賣之合法玩具槍，竟因不
  敢報繳自招刑責，亦不願任意丟棄危害治安，左右兩難之際，
  未經許可，予以持有。甲○○復於96年3月間某日，將之分別
  入袋裝箱後，寄放在彰化縣彰化市○○路404號609室不知情之
  店員戊○○住處。嗣於96年5月9日上午11時10分許，經警持搜
  索票前往戊○○住處執行搜索，乃扣得該批空氣槍，再由戊○○之供述，於同日下午3時25分許，通知甲○○到案詢問查獲
  。
三案經彰化縣警察局彰化分局、臺中市警察局第二分局報告臺灣
  彰化地方法院檢察署檢察官偵查起訴。
    理  由
一證據能力部分：本案當事人所提出之後述證據，且屬被告丁○○、甲○○、戊○○以外之人於審判外之陳述者，因雙方均同
  意採為證據（本院卷第74、279至280頁），又無不適當情形，
  符合刑事訴訟法第159條之5第1項規定，應得為證據。
二有罪部分：
  (一)訊據被告丁○○固坦認於前揭時地購得附表1所示之物，並
    為警查獲，然矢口否認未經許可持有空氣槍之犯罪事實，辯
    稱：是在合法經營之三角洲專賣店購得該槍，不知該槍具有
    殺傷力，且未將該槍加工改造云云。惟查：
    1.上揭犯罪事實，業據被告丁○○於警詢、檢察官偵查中供
      承在卷（第4551號偵查卷第27頁，第5759號偵查卷第9至
      11頁），核與證人即共同被告甲○○於警詢、檢察官偵查
      中之證述相符（第4551號偵查卷第27至28頁、第5759號偵
      查卷第13頁），且有附表1所示鋼珠、空氣槍、鋼瓶扣案
      及扣押筆錄、槍枝初步檢視報告表、扣押物品照片、路口
      監視器翻拍照片、三角洲會員累計消費卡、三角洲專賣店
      營利事業登記證、車牌號碼MV-5196號小客車車籍資料在
      卷可稽（第5759號偵查卷第18至29、43至44頁，本院卷第
      276頁）。扣案鋼珠、空氣槍、鋼瓶經囑託內政部警政署
      刑事警察局（下稱刑事警察局）鑑定，結果如附表1所示
      ，亦有該局96年6月6日刑鑑字第0960071352號槍彈鑑定書
      可參（第5759號偵查卷第32至34頁）。
    2.被告丁○○於警詢、檢察官偵查中及本院審理中既先後自
      承，購買時曾在店內試射扣案槍枝，後在住處試射時，造
      成貫穿鐵質垃圾桶之結果，於查獲當日，又持以射擊鴿子
      等語（第4551號偵查卷第27頁、第5759號偵查卷第10頁、
      本院卷第283頁正面），顯見其曾數度用槍，難認對於殺
      傷力之有無渾然不知。況被告丁○○於本院審理中，由本
      院囑託刑事警察局，就其有無將購得之玩具槍改造為具有
      殺傷力之空氣槍一節實施測謊鑑定，認「受測人丁○○於
      測前會談否認自己或委託他人更換槍枝零件，經測試結果
      ，呈不實反應」、「受測人丁○○於測後晤談經測謊人員
      懇談溝通後，供稱在購買空氣槍時，確實有要求男店員更
      換彈簧及拉柄，但男店員並沒有說要或不要，只是隔天去
      拿空氣槍就有感覺槍的威力很強，就很滿意地帶回家去，
      並沒有再跟男店員問什麼」，有該局97年9月12日刑鑑字
      第0970137009號鑑定書及被告丁○○於測後晤談所自寫之
      陳述書可參（本院卷第246至253頁），且為被告丁○○所
      不爭（本院卷第280頁正面），堪信測謊鑑定結果與實情
      相符，被告丁○○於購槍時既曾委由店員加強射擊力道，
      則該槍嗣後之性能早已與其購得之初迥異，自不能因係購
      自店家，遂謂其係於誤信合法之情形下持有空氣槍。綜上
      論述，被告丁○○所辯，無非事後卸責之詞，難以採信，
      事證明確，其犯行堪以認定。
    3.被告丁○○之陳述書內容固如上述，惟其雖有要求店員加
      強該槍射擊力道之舉，然本院既查無積極證據，足認其已
      明確指示店員應以何等方式改造，或指示店員應改造至具
      備穿透人體皮肉層之殺傷力程度，則依罪疑有利被告原則
      ，自難逕認其有製造空氣槍之犯行，附此敘明。
  (二)訊據被告甲○○對於前揭未經許可持有附表2所示空氣槍之
    犯罪事實坦承不諱，核與證人即共同被告戊○○於警詢、檢
    察官偵查中之證述相符（第0000000000號警卷第9至13頁、
    第4551號偵查卷第8至9頁），且有附表2所示空氣槍扣案及
    搜索票、搜索扣押筆錄、槍枝初步檢視報告表、扣押物品照
    片、查獲過程照片及錄影帶、三角洲專賣店營利事業登記證
    在卷可稽（第0000000000號警卷第14至37、47頁，第4551號
    偵查卷第59至60頁，第5759號偵查卷第29頁）。扣案空氣槍
    經囑託刑事警察局鑑定，結果如附表2所示，亦有該局96年6
    月11日刑鑑字第0960075862號槍彈鑑定書可參（第4551號偵
    查卷第15至24頁）。綜上論述，被告甲○○之自白與事實相
    符，可以採信，事證明確，其犯行堪以認定。
  (三)核被告丁○○、甲○○所為，均係犯槍砲彈藥刀械管制條例
    第8條第4項未經許可持有空氣槍罪。起訴書犯罪事實欄二贅
    載被告甲○○「意圖販賣」而持有附表2所示空氣槍，既與
    起訴法條不合，且經檢察官於本院審理中當庭更正（本院卷
    第73頁反面），本院自無庸再論述其是否構成販賣附表2所
    示空氣槍之犯行。查被告丁○○、甲○○前未曾受罪刑宣告
    ，有臺灣高等法院被告前案紀錄表可憑（本院卷第5、7頁）
    ，所犯上開之罪，有期徒刑部分最輕法定本刑為3年，其中
    被告甲○○係因不敢報繳空氣槍自招刑責，亦不願任意丟棄
    危害治安，於左右兩難之際而犯罪，惡性尚非重大，因一時
    失慮誤蹈法網，情輕法重，另又須扶養父母妻兒，長子並於
    95年出生後即患病就醫，有戶籍謄本、財團法人彰化基督教
    醫院出院病歷摘要可參（本院卷第294至307頁），不無可憫
    ，本院認為縱量處法定最低度之刑，猶嫌過重，應就被告甲○○部分依刑法第59條規定酌減其刑。爰審酌被告丁○○、
    甲○○所犯已危害治安，被告丁○○初係受店員蠱惑，心存
    僥倖而懵懂犯罪，然購得空氣槍後，竟進而攜帶外出使用，
    且犯後不肯坦承認錯，仍飾詞以對，推卸刑責，未見具體悔
    過態度，被告甲○○持有空氣槍期間皆未用以行兇鬥狠，於
    查獲時即坦白犯行，態度良好，顯已悔過，惟彼等素行良好
    ，扣案槍枝倖未供犯他案及其他一切情狀，分別量處如主文
    所示之刑，罰金部分並諭知易服勞役之折算標準，以資儆懲
    。被告甲○○經此次偵審之教訓，應知所警惕而無再犯之虞
    ，本院認所宣告之刑以暫不執行為適當，爰依刑法第74條第
    1項第1款宣告緩刑5年，以啟自新；惟斟酌被告甲○○因守
    法觀念薄弱而觸法，為確保其能記取教訓並建立尊重法治之
    正確觀念，本院認除前開緩刑宣告外，另有課予一定負擔之
    必要，併依刑法第74條第2項第4款規定，諭知向公庫支付25
    萬元，以符緩刑目的；本院亦認於緩刑期內應有具體措施適
    時進行輔導與矯正，以收後效，爰依刑法第93條第1項諭知
    於緩刑期內交付保護管束。至被告丁○○部分，因其於偵審
    中未見悔過，且有攜槍外出使用之舉，此與單純在私密場所
    欣賞、把玩而持有空氣槍之犯罪情狀有別，自不宜予以酌減
    其刑並宣告緩刑，俾免輕縱。扣案如附表1編號2及附表2編
    號1至9所示之空氣槍乃違禁物，附表1編號1、3即供附表1編
    號2空氣槍使用之鋼珠、鋼瓶乃違禁物之從物，均應依刑法
    第38條第1項第1款宣告沒收。
三無罪部分：
  (一)公訴意旨：
    1.被告甲○○於96年3月8日在三角洲模型店內，將附表1所
      示之鋼珠、空氣槍、鋼瓶販賣予被告丁○○，嗣為警查獲
      ，涉有槍砲彈藥刀械管制條例第8條第1項未經許可販賣空
      氣槍罪嫌。
    2.被告戊○○於96年3月初某日，受被告甲○○之託，未經
      許可，寄藏附表2所示之空氣槍，嗣為警查獲，涉有槍砲
      彈藥刀械管制條例第8條第4項未經許可寄藏空氣槍罪嫌。
  (二)公訴意旨所憑論據：
    1.被告等於警詢、檢察官偵查中之供述。
    2.扣案如附表1、2所示物品。
    3.卷附之扣押筆錄、搜索扣押筆錄、照片、刑事警察局槍彈
      鑑定書。
  (三)被告之辯解：
    1.被告甲○○部分：附表1編號2所示之空氣槍原為向合法廠
      商販入再賣出之玩具槍，係店員「張富安」售出後，始遭
      改造為具有殺傷力之空氣槍。
    2.被告戊○○部分：附表2所示之空氣槍雖係被告甲○○寄
      放，但不知該批槍枝具有殺傷力。
  (四)本院之判斷：
    1.犯罪事實應依證據認定之，無證據不得認定犯罪事實；檢
      察官就被告犯罪事實，應負舉證責任，並指出證明之方法
      ；不能證明被告犯罪者，應諭知無罪之判決，刑事訴訟法
      第154條第2項、第161條第1項、第301條第1項分別定有明
      文。
    2.被告甲○○經營之三角洲模型店販賣鋼珠、槍枝、鋼瓶予
      被告丁○○，嗣為警查獲附表1所示之物之事實，固如上
      述，惟查：
      (1)被告丁○○係向店員「張富安」取得槍枝，由被告戊○○收款，而非向被告甲○○購買，此據被告丁○○以證
        人身分於本院審理中結證、供述明確（本院卷第222頁
        正面、第282頁正面），並有前揭三角洲會員累計消費
        卡所示「店簽」欄先後記載「佳」、「佳」、「張」等
        店員簽名可稽，是三角洲模型店雖係被告甲○○所經營
        ，但附表1編號2空氣槍則非直接由被告甲○○出賣並交
        付被告丁○○，應堪認定。
      (2)附表1編號2空氣槍與被告甲○○於本院審理中庭呈之「
        C-2000 HI-POWER」型玩具槍（本院卷第75頁正面），
        經本院囑託中央警察大學鑑定，認前者射出之金屬彈丸
        具備高於貫穿人體皮肉層所需之動能，研判具殺傷力，
        後者射出之金屬彈丸之動能，遠低於貫穿人體皮肉層所
        需之動能，研判不具殺傷力，且兩者之推彈器及導氣管
        結構不同，如後者為出廠後未經更換零件之槍枝，與前
        者相較，前者曾被更換推彈器及導氣管，以增加射出彈
        丸動能及射出彈丸動能之再現性，此有該大學96年12月
        21日校鑑科字第0960005339號鑑定書可憑（本院卷第94
        至102頁）。其次，上開2把槍枝，雖均係在臺中市經營
        911精品專賣店之乙○○向在臺北縣三重市經營冠極品
        模型玩具店之丙○○購買，被告甲○○再向同行之乙○○調貨，然前者之推彈器及導氣管並非調貨時之原貌，
        業經改裝，此經證人丙○○、乙○○到庭結證明確（本
        院卷第192至199頁），經核與中央警察大學鑑定結果及
        被告甲○○所述並無出入，而被告丁○○於測謊鑑定之
        測後晤談時，業已供稱係伊要求男店員更換彈簧及拉柄
        ，隔天去拿槍就感覺槍的威力很強等語，已如前述，參
        酌被告甲○○經營之三角洲模型店係登記有案之商號，
        當不至於明目張膽在店內公然擺放違禁之空氣槍，而任
        意售與顧客。何況，依前揭測謊鑑定書，亦認「受測人
        甲○○於測前會談否認自己或委託他人更換槍枝零件，
        經測試結果，並無不實反應」（本院卷第246頁）。是
        附表1編號2空氣槍應係被告丁○○委由「張富安」改造
        ，與被告甲○○無關。
      (3)綜上論述，被告甲○○應無販賣附表1編號2所示足以穿
        透人體皮肉層而具殺傷力之空氣槍行為，本院又查無積
        極證據證明被告甲○○於被告丁○○購買過程中，曾積
        極授意或消極容任「張富安」將玩具槍改造為附表1編
        號2之空氣槍，自難僅因該空氣槍之原形係源自三角洲
        模型店，遂謂被告甲○○有販賣空氣槍犯行。
    3.被告戊○○於前揭時地受被告甲○○之託，寄放附表2所
      示之空氣槍，嗣為警查獲之事實，固如上述，惟查：報告
      機關執行搜索被告戊○○住處之初，被告戊○○即向警陳
      稱「我這裡放的是玩具槍」，且該處扣得之空氣槍，連同
      其餘合法之各式長短玩具槍，幾均盛裝於各式箱內，此經
      本院當庭勘驗搜索過程錄影帶在卷（本院卷第160頁反面
      ），又被告甲○○經營之三角洲模型店，因店面太小，乃
      將附表2所示之空氣槍無償委由店員即被告戊○○寄放，
      當時未告知係違禁物，被告戊○○亦未詢問是否違法槍枝
      ，此據被告甲○○以證人身分於本院審理中結證明確（本
      院卷第227頁反面至第229頁正面），則被告戊○○對於該
      批裝箱之槍枝有無殺傷力，及該批槍枝與其餘合法之玩具
      槍有何不同，即難認其有所認識。雖被告甲○○坦承其購
      得附表2所示之空氣槍後，曾取出其中1把試射，發見射擊
      力道顯逾其平日所販賣之合法玩具槍，然本院既查無積極
      證據證明被告戊○○於受託寄放時，業已知悉被告甲○○
      試槍經過，自不得僅因被告戊○○有受託寄放附表2所示
      空氣槍之客觀事實，逕認其主觀上係基於寄藏空氣槍犯意
      而為之，從而構成寄藏空氣槍犯行。
    4.綜上所述，公訴意旨所憑證據，既不足以證明被告甲○○
      販賣附表1編號2空氣槍，亦不足以證明戊○○知悉附表2
      所示空氣槍具有殺傷力，本院復查無其他積極證據足認彼
      等確有該等犯行，不能證明犯罪，自應諭知無罪判決。
據上論斷，應依刑事訴訟法第299條第1項前段、第301條第1項，
槍砲彈藥刀械管制條例第8條第4項，刑法第11條前段、第59條、
第42條第3項、第74條第1項第1款、第2項第4款、第93條第1項、
第38條第1項第1款，判決如主文。
本案經檢察官余建國到庭執行職務。
中    華    民    國    97    年    11    月    13    日
                  刑事第一庭    審判長法官  葉榮郎
                                法      官  紀佳良
                                法      官  廖政勝
以上正本證明與原本無異。
如不服本判決，應於判決送達後10日內，向本院提出上訴狀（須
敘述具體理由，並附繕本，上訴狀勿逕送上級法院）。
中    華    民    國    97    年    11    月    13    日
                                書  記  官  莊何江
附錄：
槍砲彈藥刀械管制條例第8條第1項、第4項
未經許可，製造、販賣或運輸鋼筆槍、瓦斯槍、麻醉槍、獵槍、
空氣槍或第4條第1項第1款所定其他可發射金屬或子彈具有殺傷
力之各式槍砲者，處無期徒刑或5年以上有期徒刑，併科新臺幣1
千萬元以下罰金。
未經許可，持有、寄藏或意圖販賣而陳列第1項所列槍枝者，處3
年以上10年以下有期徒刑，併科新臺幣700萬元以下罰金。
附表1
┌──┬────────┬──────────────┐
│編號│扣案物品        │鑑定結果                    │
├──┼────────┼──────────────┤
│ 1  │鋼珠1罐         │認均係金屬彈丸。            │
├──┼────────┼──────────────┤
│ 2  │空氣槍1把（槍枝 │認係空氣槍，以小型二氧化碳高│
│    │管制編號：110206│壓鋼瓶內氣體為發射動力，經測│
│    │2504）          │試結果，其發射彈丸單位面積動│
│    │                │能為48.2焦耳/平方公分。     │
├──┼────────┼──────────────┤
│ 3  │二氧化碳鋼瓶9瓶 │認均係小型二氧化碳高壓鋼瓶。│
└──┴────────┴──────────────┘
附表2
┌──┬────────┬──────────────┐
│編號│扣案物品        │鑑定結果                    │
├──┼────────┼──────────────┤
│ 1  │空氣槍1把（槍號 │認係口徑4.5mm空氣槍，以彈簧 │
│    │：000000000，槍 │帶動活塞壓縮氣體為發射動力，│
│    │枝管制編號：1102│經測試結果，其發射彈丸單位面│
│    │062531）        │積動能為141焦耳/平方公分。  │
├──┼────────┼──────────────┤
│ 2  │空氣槍1把（槍號 │認係口徑4.5mm空氣槍，以彈簧 │
│    │：000000000，槍 │帶動活塞壓縮氣體為發射動力，│
│    │枝管制編號：1102│經測試結果，其發射彈丸單位面│
│    │062532）        │積動能為139焦耳/平方公分。  │
├──┼────────┼──────────────┤
│ 3  │空氣槍1把（槍號 │認係口徑4.5mm空氣槍，以彈簧 │
│    │：000000000，槍 │帶動活塞壓縮氣體為發射動力，│
│    │枝管制編號：1102│經測試結果，其發射彈丸單位面│
│    │062533）        │積動能為137焦耳/平方公分。  │
├──┼────────┼──────────────┤
│ 4  │空氣槍1把（槍號 │認係口徑4.5mm空氣槍，以彈簧 │
│    │：000000000，槍 │帶動活塞壓縮氣體為發射動力，│
│    │枝管制編號：1102│經測試結果，其發射彈丸單位面│
│    │062534）        │積動能為105焦耳/平方公分。  │
├──┼────────┼──────────────┤
│ 5  │空氣槍1把（槍號 │認係口徑4.5mm空氣槍，以彈簧 │
│    │：000000000，槍 │帶動活塞壓縮氣體為發射動力，│
│    │枝管制編號：1102│經測試結果，其發射彈丸單位面│
│    │062535）        │積動能為82焦耳/平方公分。   │
├──┼────────┼──────────────┤
│ 6  │空氣槍1把（槍號 │認係口徑4.5mm空氣槍，以彈簧 │
│    │：000000000，槍 │帶動活塞壓縮氣體為發射動力，│
│    │枝管制編號：1102│經測試結果，其發射彈丸單位面│
│    │062536）        │積動能為102焦耳/平方公分。  │
├──┼────────┼──────────────┤
│ 7  │空氣槍1把（槍號 │認係口徑4.5mm空氣槍，以彈簧 │
│    │：000000000，槍 │帶動活塞壓縮氣體為發射動力，│
│    │枝管制編號：1102│經測試結果，其發射彈丸單位面│
│    │062537）        │積動能為107焦耳/平方公分。  │
├──┼────────┼──────────────┤
│ 8  │空氣槍1把（槍號 │認係口徑4.5mm空氣槍，以彈簧 │
│    │：2-J04-1C-24285│帶動活塞壓縮氣體為發射動力，│
│    │8-05，槍枝管制編│經測試結果，其發射彈丸單位面│
│    │號：0000000000）│積動能為54.7焦耳/平方公分。 │
├──┼────────┼──────────────┤
│ 9  │空氣槍1把（槍號 │認係口徑4.5mm空氣槍，以小型 │
│    │：W00000000，槍 │二氧化碳高壓鋼瓶內氣體為發射│
│    │枝管制編號：1102│動力，經測試結果，其發射彈丸│
│    │062539）        │單位面積動能為48.9焦耳/平方 │
│    │                │公分。                      │
└──┴────────┴──────────────┘


司法院資訊處製作；財團法人民間司法改革基金會備份。
